臺灣桃園地方法院行政訴訟判決　
110年度交字第144號
原      告  林旭銘  


被      告  桃園市政府交通事件裁決處
                      設桃園市○○區○○路00號7至8樓
代  表  人  張丞邦    住同上
訴訟代理人  黃一鳴律師
上列當事人間交通裁決事件，原告不服被告民國110 年3 月2 日
桃交裁罰字第58-D8PB80473號裁決，提起行政訴訟，本院判決如
下：
    主  文
原告之訴駁回。
訴訟費用新臺幣參佰元由原告負擔。
    事實及理由
壹、程序部分
一、本件原告不服被告於民國110 年3 月2日以桃交裁罰字第58-
    D8PB80473號裁決書所為之裁決，向本院提起撤銷訴訟，依
    兩造書狀所述各節及卷內資料所示，本件事證已臻明確，本
    院認無經言詞辯論之必要，爰依行政訴訟法第237 條之7 之
    規定，不經言詞辯論而為判決。
貳、實體部分　　
一、事實概要：原告於民國109 年11月20日15時19分許，騎乘車
    牌號碼000-0000號普通重型機車（下稱系爭機車），行經桃
    園市八德區中華路時於人行道上行駛，並在中華路與茄苳路
    口經桃園市政府警察局八德分局（下稱舉發機關）高明派出
    所員警當場攔停並填製桃警局交字第D8PB80473 號舉發違反
    道路交通管理事件通知單（下稱系爭舉發單）舉發其違反道
    路交通管理處罰條例（下稱道交條例）第45條第1 項第6 款
    規定，並載明應於同年12月20日前到案。嗣原告於同年11月
    25日到案向被告陳述意見，被告於110 年3 月2 認其有「行
    駛人行道」之違規事實明確，乃依道交條例第45條第1 項第
    6 款及第63條第1 項第1 款規定，以桃交裁罰字第58-D8PB8
    0473號裁決書（下稱原處分）裁處原告罰鍰新臺幣（下同）
    600 元，並記違規點數1 點，原處分並於同年月5 日送達予
    原告。原告不服原處分，於同年月31日向本院提起本件行政
    訴訟。
二、原告起訴主張：原告當時揹男嬰就醫途中，在違規地點發現
    有車禍事故佔用了三線車道中之二線車道，且有警方正在處
    理，為不妨礙公務與安全起見，才騎上人行道停在路口燈桿
    旁準備待轉，在該處停留數分鐘後，事故車輛移置路邊時，
    員警就走來說有看到原告騎乘人行道，原告回答是要待轉，
    員警就暴怒開立舉發單，不給原告陳述機會。原告如果當時
    不騎上人行道，事故車輛處理時又擋住待轉區，原告就只能
    從內線車道迴轉，反而影響交通安全等語。並聲明：原處分
    撤銷。
三、被告則以：舉發機關員警職務報告略以：「職警員黃雨晨，
    於109 年11月20日14時至16時執行巡邏並於15時許至中華路
    與茄苳路口處理交通事故，移置車輛置旁安全地點時，見駕
    駛人甲○○駕駛普重機車MVS-5052號行駛於人行道並擋於路口
    ，職見狀上前勸導，林員不停抱怨並表示其見前方發生車禍
    ，故行駛於人行道，且車上載有兒童，職見林員不僅未檢討
    自身安全、有妨害車禍疏導之虞、無在乎行人使用人行道之
    權利，且車上孩童也並未依規定配戴安全帽，職便舉發林員
    駕車行駛人行道」。原告駕駛系爭機車行駛於人行道，即屬
    與行人爭道之行為，不論當時該處有無行人皆然；又人行道
    本「專供」行人通行，非車輛所得行駛其上，縱未設有禁制
    標誌，仍不妨礙專供行人通行之路權劃設規定，原告更應選
    擇適法之遷移路線前進，而非為使自身行車方便即將車輛行
    駛於上，否則，行人安全迭遭汽車駕駛人藉口漠視，將無從
    確保。本件違規事證明確，本處依法裁處，並無違誤等語置
    辯。並聲明：原告之訴駁回。
四、本院之判斷：
  ㈠按人行道指為專供行人通行之騎樓、走廊，及劃設供行人行
    走之地面道路，與人行天橋及人行地下道。又汽車駕駛人駕
    車行駛人行道者，處600元以上1,800元以下罰鍰，並記違規
    點數1點，道交條例第3條第3款、第45條第1項第6款、第63
    條第1項第1款分別定有明文。
  ㈡本院依職權勘驗卷附採證光碟之結果略以：「⒈影像為員警值
    勤密錄器畫面，日期為『2020/11/20』，影片開始時，員警已
    在路口旁之人行道上攔停原告並要求出示證件配合盤查，原
    告胸前揹一名嬰孩，員警以小電腦查詢資料，並無對原告咆
    哮或發生衝突，一旁仍有其他交通警察在處理事故，道路上
    仍持續有車流通行，惟並無車輛行駛人行道。原告隨後向另
    一名員警表示騎人行道是因為有車禍怕被撞，舉發不合理。
    錄影員警仍提示舉發通知單並命原告簽名與告知一星期後、
    一個月內超商郵局可繳納罰鍰，原告拒簽並表示要申訴。員
    警即對原告宣讀違規事項為行駛人行道，違反第45條第1 項
    第6 款規定。⒉影像為道路中央分隔島之路口監視器畫面，
    日期顯示『11/20/2020』於『15：16：00』時，可見畫面左側之
    路口行人穿越道前已發生交通事故，已有一名員警在場記錄
    現場情形，另一名員警則持指揮棒在路口指揮交通疏導車流
    。於『05：16：04』時，中華路之號誌變為綠燈，畫面左上方
    之車輛甚多，並紛紛起步進入路口通行，指揮交通之員警並
    走向路旁觀察來車狀況，在畫面左側之外側車道前方指揮來
    車示意往中線車道移動。於『15：16：13』時，畫面左上角一
    部機車在距離路口停止線約20公尺處突然自車道駛進路旁人
    行道，此時員警並未有任何指揮手勢。『15：16：21』時，指
    揮交通之員警注意到該部機車，乃左右回頭張望，並持續指
    揮其他外側車道之車輛往中側車道繞行，該部機車在人行道
    上駛至轉角處時，在行人專用號誌桿旁停止不動。」，上開
    勘驗結果經製作勘驗筆錄在卷可參，並分別函達兩造命表示
    意見（本院卷第122至130、152至160頁），被告對於上開勘
    驗筆錄表示無意見等語，此有桃園市政府交通事件裁決處11
    0年7月9日桃交裁申字第1100067751號、110年11月18日桃交
    裁申字第1100120589號函在卷可稽，而原告分別於110年7月
    5日、同年11月11日，收受上開勘驗筆錄，此有本院行政訴
    訟庭送達證書在卷可憑，原告並未否認騎機車上人行道之事
    實，僅表達其與員警間之對話，及員警表情不愉快等，有行
    政訴訟陳述意見狀可證。
　㈢依勘驗結果所呈，原告所駕系爭機車確有在人行道上行駛之
    行為，原告在員警攔查時並不否認。雖原告起訴狀主張行駛
    人行道之目的係為閃避事故處理現場並稱要待轉前往醫院將
    嬰孩送醫。然原告於攔查時雖胸前有揹一名嬰孩，惟其並無
    緊張匆忙之情事，亦未對員警表示有醫療上之急迫需求，核
    無緊急情狀之存在；又系爭路口雖有發生事故並經轄區員警
    到場處理，而依事故現場照片所示，其他車輛仍能自事故車
    輛前後繞行通過，路口之機車待轉區亦未遭事故車輛佔用或
    完全阻擋，此有事故現場照片在卷為憑（見本院卷第68頁）
    ，可見原告所駕系爭機車並無不能以通常方式繞行通過之特
    殊事由。然原告駕駛系爭機車卻自車道逕自駛進路旁人行道
    再駛至路口，即屬違規。準此，足認原告駕駛系爭機車行駛
    於人行道上，已違設置人行道所欲保障行人通行安全之目的
    ，違規事實明確。且經本院勘驗結果亦未見原告起訴狀所稱
    員警暴怒及不給陳述機會之情事，更與其駕車行駛人行道之
    違規事實無關，茲不詳究。
五、綜上所述，原告於事實概要欄所載時、地駕駛系爭機車，確
    有違規在人行道上行駛。從而，被告以原告有「行駛人行道
    」之違規事實，依道交條例第45條第1 項第6 款、第63條第
    1 項規定，對原告裁處罰鍰600 元，並記違規點數1 點，核
    無違誤。原告訴請撤銷原處分，為無理由，應予駁回。
六、本件事證已臻明確，兩造其餘攻擊、防禦方法及所提證據，
    經核均與判決結果不生影響，爰不一一論列，併此敘明。
七、本件訴訟費用額確定為第一審裁判費300 元，爰依行政訴訟
    法第98條第1 項規定，由敗訴之原告負擔。
中　　華　　民　　國　　110 　年　　12　　月　　23　　日
                  行政訴訟庭　法　官　徐  培  元
上為正本係照原本作成。
如不服本判決，應於判決送達後20日內，向本院提出上訴狀並表
明上訴理由（原判決所違背之法令及其具體內容或依訴訟資料可
認為原判決有違背法令之具體事實），其未載明上訴理由者，應
於提出上訴後20日內向本院補提理由書（上訴狀及上訴理由書均
須按他造人數附繕本，如未按期補提上訴理由書，則逕予駁回上
訴），並應繳納上訴裁判費新臺幣750元。
中　　華　　民　　國　　110 　年　　12　　月　　23　　日
                              書記官  吳  文  彤